最高法院刑事判決　　　　　　　　　 111年度台上字第1618號
上　訴　人　王哲文



上列上訴人因違反毒品危害防制條例案件，不服臺灣高等法院高
雄分院中華民國110年11月30日第二審判決（110年度上訴字第69
6號，起訴案號：臺灣高雄地方檢察署109年度偵字第4692、8398
號），提起上訴，本院判決如下：
    主  文
上訴駁回。
    理  由
一、按刑事訴訟法第 377條規定：上訴於第三審法院，非以判決
    違背法令為理由，不得為之。是提起第三審上訴，應以原判
    決違背法令為理由，係屬法定要件，且必須依據卷內資料為
    具體之指摘，並足據以辨認原判決已具備違背法令之形式，
    始屬相當。本件原判決綜合全案證據資料，本於事實審法院
    之推理作用，認定上訴人王哲文有其事實欄所載，基於營利
    意圖販賣交付第一級毒品海洛因與戴進發並收取價金新臺幣
    （下同）500元之犯行，因而維持第一審論上訴人以民國109
    年 1月15日修正前毒品危害防制條例第4條第1項販賣第一級
    毒品罪，處有期徒刑 15年6月，並諭知相關沒收及追徵之判
    決，而駁回上訴人在第二審之上訴，已詳敘其所憑證據及認
    定之理由，對於上訴人所辯為何不足以採信，亦在理由內詳
    加指駁及說明，俱有卷存證據資料可資覆按，從形式上觀察
    ，原判決並無足以影響其判決結果之違法情形存在。
二、上訴人上訴意旨略以：戴進發於108年9月11日15時41分打電
    話給伊之用意，係欲邀伊合資購買海洛因，而伊對於戴進發
    毒癮發作之痛苦感同身受遂勉強同意，此觀卷附戴進發與伊
    間之通訊監察錄音譯文內容即明，堪可證明伊並非意圖營利
    而販賣交付海洛因與戴進發。再戴進發於第一審及原審審理
    時亦陳稱本件確係其與上訴人合資購買海洛因等語，可見戴
    進發先前在偵查中指證伊販毒云云，與其嗣後所述迥異，難
    以採信。乃原審未詳查釐清上情，遽憑戴進發於偵訊時所為
    不利於伊之販毒證言，認定伊有本件被訴意圖營利販賣海洛
    因之犯行，殊有違誤云云。
三、惟證據之取捨及事實之認定，均為事實審法院之職權，倘其
    採證認事並未違背證據法則，復已敘明其取捨證據之心證理
    由者，自不得任意指為違法而執為上訴第三審之適法理由。
    本件原判決依憑上訴人於警詢時供承：戴進發於108年9月11
    日15時41分以0000000000號行動電話，致電伊持用之000000
    0000號行動電話要向伊買海洛因，伊身上剛好還有先前花費
    1,000 元買來的海洛因，所以伊前往高雄市鼓山區臨海二路
    上的全家便利超商，將伊所有之海洛因分一半裝了 1小包給
    戴進發，並向他收取 500元等語，核與證人戴進發在偵查中
    指證其於上揭時地向上訴人購買 500元海洛因之情節相符，
    佐以卷附如原判決附表一所示戴進發與上訴人間上述電話聯
    絡之通訊監察錄音譯文，以及扣案上訴人所有0000000000號
    行動電話 1支等證據資料，足以擔保上揭上訴人所為不利於
    己之供述，以及戴進發所為不利於上訴人之指證均具有憑信
    性且與事實相符，因認上訴人確有本件被訴意圖營利販賣海
    洛因之犯行，已詳敘其憑據及理由；對於上訴人在原審所為
    如其前揭上訴意旨所示之辯解，以及戴進發嗣於第一審及原
    審審理時作證所為附和上訴人辯詞而改易之證言，為何分係
    卸責及迴護之詞且與客觀事證不符而均不足以採信，亦依據
    卷內資料詳予指駁說明，復就關於上訴人所為其主觀上並無
    販毒營利意圖之辯詞，則指駁說明略以：販毒之人通常係圖
    從販入與賣出毒品之數量、價格或純度差異牟求利益，除因
    特殊情由而不圖營利即平價有償交付毒品之鮮見事例外，殆
    無甘罹重典平白以成本價格供應他人而本身毫無利得者。本
    件上訴人既坦言係以 500元之對價將海洛因有償交付與戴進
    發，復陳稱其與戴進發僅係尋常友人之關係，足見上訴人與
    戴進發並無特別深厚之情誼，自可排除上訴人基於特殊情由
    不圖營利平價有償轉讓海洛因與戴進發之可能性，堪認上訴
    人主觀上具有販毒營利之意圖等旨甚詳（見原判決第4頁第1
    4 行至第8頁第4行）。核原判決之論斷尚與經驗、論理、補
    強及相關證據法則無違，且依其所認定之事實，論上訴人以
    販賣第一級毒品罪，於法亦無不合。本件上訴人上訴意旨並
    非依據卷內資料具體指摘原判決不適用何種法則或如何適用
    不當，徒就原審採證認事職權之適法行使，以及原判決已詳
    細論斷說明之事項，重執其不為原審所採信之相同陳詞，並
    就其主觀上有無販毒營利意圖之單純事實，再事爭辯，顯不
    足據以辨認原判決已具備違背法令之形式，揆諸首揭規定及
    說明，其上訴為違背法律上之程式，應予駁回。
據上論結，應依刑事訴訟法第395條前段，判決如主文。
中    華    民    國   111    年    3     月    17    日
                  刑事第一庭審判長法  官  郭  毓  洲  
                                  法  官  林  英  志  
                                  法  官  林  靜  芬  
                                  法  官  周  盈  文  
                                  法  官  蔡  憲  德  
本件正本證明與原本無異
                                  書記官
中    華    民    國   111    年    3     月    21    日